最高法院刑事判決　　　　　　　　　 111年度台上字第4040號
上　訴　人　陳漢澤


上列上訴人因違反毒品危害防制條例案件，不服臺灣高等法院臺
中分院中華民國111 年5 月25日第二審判決（110 年度上訴字第
2129號，起訴案號：臺灣臺中地方檢察署110 年度偵字第 11420
、17307 號），提起上訴，本院判決如下：
    主  文
上訴駁回。 
    理  由
一、按刑事訴訟法第377 條規定，上訴於第三審法院，非以判決
    違背法令為理由，不得為之。是提起第三審上訴，應以原判
    決違背法令為理由，係屬法定要件。如果上訴理由書狀並未
    依據卷內訴訟資料，具體指摘原判決不適用何種法則或如何
    適用不當，或所指摘原判決違法情事，顯與法律規定得為第
    三審上訴理由之違法情形，不相適合時，均應認其上訴為違
    背法律上之程式，予以駁回。
二、本件原審經審理結果，認定上訴人陳漢澤於偵查及歷審審理
    時之自白與卷內諸多證據相適合而真實，確有如原判決事實
    欄（下稱事實欄）所載之犯行，因而維持第一審論處上訴人
    以販賣第二級毒品4罪刑（均累犯，3次既遂，1 次未遂）之
    科刑判決，暨所定應執行刑及相關沒收、沒收銷燬及追徵之
    諭知，駁回上訴人在第二審之上訴。已詳敘其調查、取捨證
    據之結果及憑以認定犯罪事實之心證理由。從形式上觀察，
    原判決並無任何違背法令之情形。
三、本件上訴意旨略稱：
  ㈠上訴人業已供出本案毒品之來源為林志銘（綽號林小錦），
    證人蔡育彰亦證實上訴人確有於民國110年1月間借用其台新
    國際商業銀行股份有限公司（下稱台新銀行）帳戶並於 110
    年1月16日匯款2筆予林志銘之帳戶的事實，可徵上訴人確實
    有於110年1月中旬匯款予毒品上手林志銘，而此匯款時間與
    上訴人和蔡育彰之毒品交易時點相近，即係為處理上訴人與
    此之前和林志銘毒品交易事，否則何需借用毒品買家蔡育彰
    之帳戶，來處理上訴人私人金錢關係，原審祇因林志銘拒絕
    回答「是否於110年3月前販賣毒品給上訴人」之問題，以及
    林志銘扣案手機LINE對話紀錄僅始於110年2月28日，即謂上
    訴人與林志銘於110年1月間無毒品交易，就上訴人所犯事實
    欄一─㈠販賣第二級毒品之行為，未有「供出毒品來源，因
    而查獲」減刑寬典之適用，其事實認定顯然違反經驗、論理
    及採證法則，自有判決適用法則不當之違誤。
  ㈡原審僅泛稱衡酌上訴人之犯罪動機、目的、所生危害、犯罪
    所得及其自述之學歷、家庭經濟生活狀況等一切情狀，卻未
    具體指出認定基礎，亦有判決不備理由之違法云云。
四、經查：
  ㈠毒品危害防制條例第17條第1 項關於供出毒品來源，因而查
    獲，減免其刑寬典規定，其中所稱「供出毒品來源」，依其
    文義及立法目的解釋，係指供出與其所犯罪有關的「本案毒
    品來源」而言，若被告所供出的資訊與自己所犯的本案無關
    ，僅能認為提供他案線報，縱然警方因而查獲他案的正犯或
    共犯，祇能就其和警方合作的犯罪後態度，於本案量刑時加
    以斟酌，尚不能逕依上揭規定予以減輕或免除其刑。又上揭
    所稱「毒品來源」，係指毒品犯罪行為人原持有供己犯同條
    項所列各罪的毒品，源自何人之謂；所言「查獲」，除指查
    獲該其他正犯或共犯外，並兼及被告所指其毒品來源其事。
    故所謂「供出毒品來源，因而查獲」，須被告詳實地供出毒
    品來源具體事證，因而使有偵查（或調查）犯罪職權的公務
    員知悉，而對該上游人員發動偵查（或調查），並因而破獲
    其犯罪者而言。具體以言，倘被告所犯同條項所列之罪的犯
    罪時間，在時序上較早於該正犯或共犯供應毒品之時間，縱
    然該正犯或共犯確因被告之供出而被查獲；或其時序雖較晚
    於該正犯或共犯供應毒品之時間，惟其被查獲之案情與被告
    自己所犯同條項所列之罪的毒品來源無關，均無此減刑寬典
    的適用。
    原判決業於理由欄四─㈣─⒉內，詳為說明：事實欄一─㈠
    即附表二編號1 部分，林志銘僅坦承於110 年3 月間曾販賣
    第二級毒品予上訴人，並未供承於110 年1 月中旬亦有販賣
    第二級毒品予上訴人之情，且檢察官依上訴人之供述起訴林
    志銘販賣第二級毒品甲基安非他命予上訴人，期間為自 110
    年3月2日至同年月30日共計11次，則此上訴人向林志銘購毒
    之時間，即在事實欄一─㈠所示販賣毒品時間110 年1 月中
    旬之後，上訴人此部分犯行，即難認有因上訴人供述而查獲
    其毒品來源之減刑規定的適用等旨。經核於法並無不合；又
    法院非屬偵查犯罪機關，故不論被告在司法警察（官）調查
    、檢察官偵查或法院審判中供出毒品來源，事實審法院僅須
    於言詞辯論終結前調查被告之供出行為是否已破獲毒品來源
    而符合減輕其刑之規定，以資審認；倘無從期待偵查機關在
    法院言詞辯論終結前因而破獲，事實審法院對此不為調查，
    即難指為違法。從而，原判決另以上訴人雖有於110 年1 月
    16日借用證人即購毒者蔡育彰之台新銀行帳戶分別匯新臺幣
    （下同）4,000元及6,000元至林志銘之中國信託商業銀行股
    份有限公司之帳戶內等情，然證人林志銘於原審審理時否認
    該兩筆金額與毒品交易有關，並證稱：其與上訴人間之毒品
    交易方式，都是透過其被扣案IPHONE手機的LINE通訊軟體聯
    絡，且該紀錄從一開始至現在還都是完整，沒有刪除紀錄，
    如果其與上訴人有交易毒品的話，LINE上面的紀錄都會有的
    等語，且在勘驗林志銘上開手機所現，其與上訴人聊天紀錄
    始於110年2月28日，最後的對話紀錄為同年4月7日，其間並
    無間斷，且數量龐大，復依證人林志銘於原審所證其與上訴
    人間的金錢往來狀況，非僅止於毒品交易，尚有其他金錢往
    來，縱上訴人有上開兩筆匯款至林志銘帳戶內之情形，尚難
    遽認此兩筆匯款與毒品交易有關，亦無從林志銘扣案手機內
    之LINE對話中佐證上訴人之供述可信，即難認上訴人就事實
    欄一─㈠部分，已供出毒品來源，因而查獲林志銘，此部分
    自無上開條例第17條第1 項之減免其刑規定適用之餘地等旨
    。從形式上觀察，於法亦無不合。此部分上訴意旨，顯然徒
    憑主觀，自作主張，且未確實依據卷內訴訟資料，或誤解原
    判決論述之理由而為指摘，不能認為係適法的第三審上訴理
    由。
  ㈡關於刑之量定，及刑法第59條關於犯情可憫、減輕其刑的規
    定，都屬事實審法院得依職權裁量的事項，法院除就具體個
    案犯罪，斟酌其犯罪情狀，有無可堪憫恕之情外，並以行為
    人的責任為基礎，審酌刑法第57條所列各項罪責因素後，予
    以整體評價，而為科刑輕重標準的衡量，使罰當其罪，以實
    現刑罰權應報正義，並兼顧犯罪一般預防與特別預防的目的
    ，倘其未有逾越法律所規定範圍，或濫用其權限情形，即不
    得任意指摘為違法，據為上訴第三審的理由。而法律上屬於
    自由裁量之事項，雖然仍有一定之拘束，以法院就宣告刑自
    由裁量權之行使而言，應受比例原則、公平正義原則的規範
    ，並謹守法律秩序之理念，體察法律之規範目的，使其結果
    實質正當，俾與立法本旨相契合，亦即合於裁量的內部性界
    限。反之，客觀以言，倘已符合其內、外部性界限，當予尊
    重，無違法、失當可指。
    原判決既先於其理由欄四─㈤內，說明本件無刑法第59條酌
    減其刑規定之適用的理由，並指出：上訴人所為雖不可與長
    期、大量販賣毒品之真正毒梟相比，惟毒品戕害國人健康，
    且嚴重影響社會治安，故政府立法嚴禁販賣毒品，並以高度
    刑罰來遏止毒品氾濫之問題，其竟無視國家對於杜絕毒品危
    害之禁令而仍為前揭犯行，害人害己，使施用者成癮，陷入
    不可自拔之困境，況其所犯本案販賣第二級毒品既遂及未遂
    犯行，經依前述法定減輕事由減輕或遞減輕其刑後，與其犯
    罪情節相衡，已無法重情輕之情形，客觀上尚不足引起一般
    同情，而認有可憫恕之情，至上訴人因罹病須長期服藥控制
    病情、入監恐影響其健康狀況等情，亦非屬其犯本案之特殊
    原因及環境等旨。
    復於其理由欄六內，詳敘：第一審說明審酌上訴人明知毒品
    對施用者之危害甚深，竟仍販賣第二級毒品甲基安非他命，
    助長他人施用毒品成癮之惡習，戕害他人身心健康，所為殊
    屬不該，惟考量上訴人犯後坦承犯行，且本案販賣之對象僅
    1 人，其販賣次數、數量及金額均非鉅額，較諸大盤之毒梟
    ，情節及惡性均非重大，兼衡其犯罪之動機、目的、所生危
    害、犯罪所得及其自述之學歷、家庭經濟生活狀況等一切情
    狀，就所犯如事實欄一─㈠部分，依刑法第47條第1 項累犯
    加重其刑及毒品危害防制條例第17條第2 項「偵查及歷審均
    自白毒品犯罪」減刑等規定於法定本刑「無期徒刑或10年以
    上有期徒刑」先加重後減輕之範圍內（法定刑無期徒刑部分
    不加重），宣處有期徒刑5年2月；就所犯如事實欄一─㈡至
    ㈣部分，均依刑法第47條第1 項累犯加重其刑及毒品危害防
    制條例第17條第2 項「偵查及歷審均自白毒品犯罪」、同條
    例第17條第1 項「供出毒品來源，因而查獲」等減輕或免除
    其刑之規定，於法定本刑「無期徒刑或10年以上有期徒刑」
    先加重後遞減輕之範圍內（法定刑無期徒刑部分不加重），
    分別宣處有期徒刑1年10月（2次）、1 年，並定其應執行刑
    為有期徒刑6 年，及為相關沒收、沒收銷燬及追徵之諭知。
    核其認事用法均無違誤，量刑亦稱妥適，且與罪刑相當原則
    、比例原則無違，要無輕重失衡或偏執一端之情形，並於定
    應執行刑之內、外部界限之範圍而為定刑，並無上訴人所稱
    量刑過重之情形，應予維持等旨。客觀上既未逾越法定刑度
    ，又未有濫用自由裁量權的情形，且無違背公平正義、責罰
    相當等原則，核無違法、濫權、失當的情形存在。上訴意旨
    略另以原審就量刑審酌事由未具體說明其認定之基礎，有判
    決理由欠備之違誤云云，惟卷查，關於上訴人個人之學歷、
    工作狀況、收入及家庭狀況及有小孩就學中需提供生活費等
    情狀，業據上訴人於第一審審理時陳明在卷（見第一審卷第
    258 頁），而原審既係綜合全卷為證據之調查並踐行科刑辯
    論之程序（見原審卷第251、252頁），乃基於行為人責任為
    基礎，為前述之量刑，縱關此量刑理由之說明，較為簡略，
    仍難認與上訴意旨所指判決理由欠備的情形相當。此部分上
    訴意旨，無非置原判決已明白論斷的事項於不顧，就屬原審
    量刑、刑之酌減職權的適法行使，單憑主觀任意指摘，且未
    確實依據卷內訴訟資料而為指摘，均難認為適法的上訴第三
    審理由。
五、以上及其他上訴意旨，無非置原判決所為明白論斷於不顧，
    仍持已為原判決指駁之陳詞再事爭辯，及對於事實審法院取
    捨證據與自由判斷證據證明力之職權行使，徒以自己之說詞
    ，任意指為違法，要與法律規定得為第三審上訴理由之違法
    情形，不相適合。本件上訴人之上訴為違背法律上之程式，
    應予駁回。
據上論結，應依刑事訴訟法第395條前段，判決如主文。
中    華    民    國   111    年    9     月    2     日
                  刑事第二庭審判長法  官  林  勤  純  
                                  法  官  王  梅  英  
                                  法  官  蔡  新  毅  
                                  法  官  黃  斯  偉  
                                  法  官  李  釱  任  
本件正本證明與原本無異
                                  書記官
中    華    民    國   111    年    9     月    8     日